【裁判字號】    94,訴,1776
【裁判日期】    950503
【裁判案由】    違反槍砲彈藥刀械管制條例
【裁判全文】
臺灣桃園地方法院刑事判決              94年度訴字第1776號
公  訴  人  臺灣桃園地方法院檢察署檢察官
被      告  丙○○
選任辯護人  彭國良律師
被      告  江朝旺
指定辯護人  本院公設辯護人乙○○
上列被告因違反槍砲彈藥刀械管制條例案件，經檢察官提起公訴
（94年度偵字第13359 號），本院判決如下：
    主  文
丙○○未經許可，持有可發射子彈具有殺傷力之改造手槍，處有
期徒刑參年拾月，併科罰金新臺幣壹拾萬元，罰金如易服勞役，
以銀元參佰元（即新臺幣玖佰元）折算壹日。扣案仿FN廠半自動
手槍之改造手槍肆支（槍枝管制編號：0000000000、0000000000
、0000000000、0000000000號）及放置上開改造手槍之背包壹個
均沒收。
江朝旺未經許可，寄藏可發射子彈具有殺傷力之改造手槍，處有
期徒刑壹年捌月，併科罰金新臺幣陸萬元，罰金如易服勞役，以
銀元參佰元（即新臺幣玖佰元）折算壹日。扣案仿FN廠半自動手
槍之改造手槍肆支（槍枝管制編號：0000000000、0000000000、
0000000000、0000000000號）均沒收。
    事  實
一、丙○○明知可發射子彈具有殺傷力之改造手槍，為槍砲彈藥
    刀械管制條例所定管制之物品，未經許可，不得無故持有，
    竟基於非法持有具有殺傷力改造手槍之犯意，於民國94年3
    、4 月間之某日，以新臺幣（下同）40, 000 元之價格向真
    實姓名年籍不詳之成年男子購買可發射子彈具殺傷力之仿FN
    廠半自動手槍製造之金屬玩具手槍，換裝土造金屬槍管改造
    而成之改造手槍（槍枝管制編號：0000000000、0000
    000000、0000000000、0000000000號）4 枝，後將之藏放在
    其所有之背包內隨身攜帶，未經許可而持有之（江朝旺此部
    分無證據證明其與丙○○有犯意聯絡，不另為無罪之諭知詳
    如後述）。嗣於同年7 月13日凌晨3 時許，丙○○手提裝有
    前開手槍之背包，與江朝旺自桃園縣桃園市○○路路花香卡
    拉OK店離開，在該店門口附近見桃園縣政府警察局桃園分局
    景福派出所警員執行巡邏勤務，丙○○恐遭警方查獲其持有
    上開改造手槍，即將裝有上開改造手槍之背包交予江朝旺，
    並告知：背包內有槍，我要回卡拉OK店拿手機等語後，轉身
    往該卡拉OK店之方向離開。江朝旺亦明知可發射子彈具有殺
    傷力之改造手槍，為槍砲彈藥刀械管制條例所定管制之物品
    ，未經許可，不得無故寄藏之，竟接下背包，往前步行約1
    分鐘後，見路旁騎樓下停有1 輛自小客車，即轉身進入該騎
    樓，將裝有上開改造手槍之背包丟進該自小客車底盤與地面
    之空間以為藏放，惟江朝旺之行動已遭警方監控，警方見江
    朝旺步出騎樓時手上已無上開背包，遂上前起出藏放在上開
    自小客車底下之背包而查獲，並扣得上開具殺傷力之改造手
    槍4 支、不具殺傷力之仿BERETTA 廠84型半自動手槍製造之
    玩具手槍1 枝（鑑驗結果槍管內具阻鐵，無法供發射彈丸使
    用，不具殺傷力，槍枝管制編號：0000000000號）、丙○○
    所有之背包1 個及手機1 支，而偵悉上情。
二、案經桃園縣政府警察局桃園分局報告臺灣桃園地方法院檢察
    署檢察官偵查起訴。
    理  由
壹、有罪部分：
一、訊據被告丙○○對於上揭犯罪事實坦承不諱，核與證人即查
    獲之警員甲○○於審理中證稱：案發當時，我正執行巡邏勤
    務，發現民權路上大爵商務汽車旅館對面騎樓底下有1 群人
    聚集，形跡可疑，那群人看到我們警方就立刻散開，只有被
    告2 人往我們反方向離開，我注意他們兩人走了約10公尺，
    被告丙○○將手上提的背包交給被告江朝旺後，被告丙○○
    往我的方向走過來等語屬實（詳本院95年3 月8 日審判筆錄
    第4 頁），足見裝有上開手槍之背包確原係在被告丙○○之
    實力支配之下，被告丙○○自白上開手槍為其所有，應與事
    實相符。又上開手槍經送鑑驗結果，認扣案槍枝5 支，其中
    4 支係仿FN廠半自動手槍製造之金屬玩具手槍（槍枝管制編
    號：0000000000、0000000000、0000000000、0000000000號
    ），均係更換土造金屬槍管改造而成之改造手槍，其中槍枝
    管制編號：0000000000、0000000000、0000000000號之改造
    手槍，機械性能良好，可擊發適用子彈，具有殺傷力，槍枝
    管制編號：0000000000號之改造手槍經檢視雖欠缺復進簧，
    惟不影響其擊發功能，可供擊發子彈使用，亦具有殺傷力。
    另1 支係仿BERETTA 廠84型半自動手槍製造之玩具手槍（槍
    枝管制編號：0000000000號），經檢視槍管內具阻鐵，無法
    供發射彈丸使用，不具殺傷力，有內政部警政署刑事警察局
    94年7 月13日刑鑑字第0940107528號槍彈鑑定書1 份附卷可
    稽（詳臺灣桃園地方法院檢察署94年度偵字第13359 號偵查
    卷宗第80至84頁）。此外，並有前揭手槍扣案可資佐證，是
    被告丙○○所為之犯行堪以認定，應依法論科。
二、訊據被告江朝旺固不否認有於上開時間、地點，自被告丙○
    ○手中取得裝有上開手槍之背包，且被告丙○○確有告知背
    包中裝有手槍等情，惟矢口否認有何寄藏具有殺傷力之改造
    手槍之犯意，辯稱：伊從被告丙○○手中接過裝有上開手槍
    之背包後，就將該背包丟棄在地上，並沒有要持有或寄藏的
    意思等語。經查：
  (一)證人即被告丙○○於本院審理中證稱：（被告江朝旺何時知
  ?道你有槍？）案發當天我要他幫我拿背包時，順便告訴他背
  ?包裡有槍，他才知道... （問：為何將背包交給被告江朝旺
  ?時，要強調背包裡有槍？）因為我想要強調背包裡的東西很
  ?重要，而且背包很重，被告江朝旺拿起來一定會覺得奇怪，
    所以我才特別說明等語（詳本院95年3 月8 日審判筆錄第11
    、13頁），足證被告江朝旺坦承被告丙○○將裝有手槍之上
    開背包交與伊時，有告知該背包內裝有手槍1 節應與事實相
    符，此部分之事實堪予認定。又證人即查獲之警員甲○○於
    審理中證稱：被告丙○○將他手上的背包拿給被告江朝旺後
    ，就轉頭朝我的方向走過來，我沒有注意他後來做什麼，因
    為我只注意背包在被告江朝旺手上，被告江朝旺接過背包後
    ，往前走了2 、3 部車身距離後，就閃身走進旁邊騎樓裡，
    當時騎樓底下停放1 輛白色汽車，我直覺有問題，所以將機
    車調轉回頭，看被告江朝旺，等到我到時，被告江朝旺已經
    從騎樓下走出來，我看到上開背包不見了，我在四周巡視了
    一下，在該白色汽車底下，看到1 個背包，我問被告江朝旺
    ，車子底下的背包是誰的，他答稱不是他的，也不知道誰丟
    的，這時被告丙○○也來到白色汽車這裡，我覺得可疑，就
    伸手將在車子底下的背包撿起來，打開用手電筒照射，結果
    看到裡面是1 批槍械，我就立刻注意被告2 人，這時他們已
    經走到民權路、和平路交岔口，沿和平路往中正路方向走，
    我就騎著機車追上去，在和平路125 號前面，攔截他們，並
    請求派出所派警力支援... （問：請描述查獲背包的位置？
    ）背包在該白色汽車前輪與後輪之間，就是底盤的下方，（
    問：看到被告江朝旺拿了背包，到他走進騎樓，時間大約多
    久？）不到1 分鐘，（問：被告江朝旺拿到背包以後，原來
    的行進動線前方是否有障礙物？為何他要閃身進入騎樓？）
    並沒有障礙物，反而他閃身進入的騎樓是屬於2 個路燈的光
    線都無法照到的地方，而且騎樓底下就停放1 輛白色的汽車
    ，（問：這輛白色車子是否就是本件扣案背包藏匿處所的車
    子？）是等語（詳本院本院95年3 月8 日審判筆錄第4 、5
    、7 、8 頁）。足見被告江朝旺自被告丙○○手中接過裝有
    上開手槍之背包後，往前步行約1 分鐘後，見路邊騎樓下停
    放有他人之自小客車，即在其前方無障礙物之情況下轉身進
    入該騎樓，並將裝有上開手槍之背包放置在該自小客車底盤
    與地面間之空間，其上開舉動顯與一般人丟棄物品不同，其
    轉身進入騎樓內，將裝有上開手槍之背包放置在停放於騎樓
    之自小客車底盤下，顯為掩人耳目，以避免該等槍枝遭警方
    查獲，故被告江朝旺應知悉該背包內之槍枝為違禁物，且確
    有寄藏之犯意，是被告江朝旺辯稱：伊只是要丟棄上開背包
    ，並沒有要持有或寄藏云云，並不可採。被告江朝旺之犯行
    亦堪認定，應依法論科。
三、按槍砲彈藥刀械管制條例中之寄藏與持有，均係將物置於自
    己實力支配之下，僅寄藏必先有他人之持有行為，而後始為
    之受寄代藏而已，故寄藏之受人委託代為保管，其保管之本
    身，亦屬持有，不過，此之持有係受寄之當然結果（最高法
    院74年度臺上字第3400號判例意旨可資參照）。是核被告丙
    ○○所為，係犯槍砲槍彈刀械管制條例第8 條第4 項之未經
    許可，持有可發射子彈具殺傷力之改造手槍罪；被告江朝旺
    所為，係犯槍砲槍彈刀械管制條例第8 條第4 項之未經許可
    ，寄藏可發射子彈具殺傷力之改造手槍罪，起訴書雖記載被
    告江朝旺所為係犯同條項之未經許可持有可發射子彈具有殺
    傷力之改造手槍罪，容有未洽，業經蒞庭檢察官當庭更正（
    詳本院95年3 月8 日審判筆錄第16頁、95年4 月19日審判筆
    錄第4 頁），且又與本院認定之前開罪名係屬同條項之罪，
    故無變更起訴法條之問題。被告江朝旺持有前開改造手槍之
    行為，依首揭說明，為寄藏行為之當然結果，不另論罪。又
    被告江朝旺於案發之際，與被告丙○○為朋友關係，於被告
    丙○○交付裝有上開手槍之背包時，基於情誼難以拒卻，一
    時失慮罹犯本案，且甫於寄藏後隨即為警查獲，犯罪情節尚
    非重大，所生危害非鉅，不無具有情輕法重，尚堪憫恕之情
    ，縱處以本罪法定最低刑度仍嫌過重，爰依刑法第59條規定
    減輕其刑。爰審酌被告丙○○持有具殺傷力之改造手槍有4
    支，數量不少，對社會治安危害非輕，又為避免遭警方查獲
    竟將該等手槍交其朋友即被告江朝旺寄藏，甚為可議，惟犯
    後坦承犯行；被告江朝旺純係受他人所託而寄藏前揭手槍，
    並未用於不法之途，復衡其所寄藏之時間短暫，惟犯罪後矢
    口否認犯行，犯後態度難認良好等一切情狀，分別量處如主
    文所示之刑，併科罰金部分併諭知易服勞役之折算標準，以
    示懲儆。
四、扣案具殺傷力之仿FN廠半自動手槍製造之玩具手槍換裝土造
    金屬槍管改造而成之改造玩具手槍4支（槍枝管制編號：000
    0000000 、0000000000、0000000000、0000000000號），屬
    違禁物，依刑法第38條第1 項第1 款之規定宣告沒收。扣案
    被告丙○○所有，用以藏放上開手槍以便於攜帶之背包，顯
    為被告丙○○供持有上開手槍所用之物，爰依刑法第38條第
    1 項第2 款宣告沒收。另扣案之仿BERETTA 廠84型半自動手
    槍製造之玩具手槍1 支（槍枝管制編號：0000000000號），
    經鑑定不具殺傷力，已如前所述，故不予宣告沒收。至於扣
    案被告丙○○所有，存有手槍照片之手機1 支，並非違禁物
    且非供持有該等手槍所用之物，亦不予宣告沒收。
貳、不另為無罪之諭知部分：
一、公訴意旨略以：被告江朝旺、丙○○2 人於94年7 月13日凌
    晨2 時許，在桃園市○○路、民權路口，收受真實姓名年籍
    不詳綽號「小雄」之友人所交付具有殺傷力之仿FN廠半自動
    受槍製造之金屬玩具手槍，更換土造金屬槍管改造而成之改
    造手槍（槍枝管制編號：0000000000、0000000000 、00000
    00000 、0000000000號），即共同未經許可無故持有，因認
    被告江朝旺此部分涉犯槍砲彈藥刀械管制條例第8 條第4 項
    之未經許可無故持有改造手槍罪嫌等語。
二、按犯罪事實應依證據認定之，無證據不得認定犯罪事實，刑
    事訴訟法第154 條第2 項定有明文。又按事實之認定，應憑
    證據，如未能發現相當證據，或證據不足以證明，自不能以
    推測或擬制之方法，以為裁判基礎（最高法院40年度臺上字
    第86號判例意旨參照）。訊據被告江朝旺於本院審理中堅詞
    否認有持有上開可發射子彈具有殺傷力之改造手槍犯行，辯
    稱：伊是在被告丙○○交付裝有該等手槍之背包當時，才被
    告知該背包內裝有槍枝，之前伊根本不知該背包內有槍等語
    。
三、經查：
    證人即被告丙○○於於本院審理中結證稱：（被告江朝旺何
    時知道你有槍？）案發當天我要他幫我拿背包時，順便告訴
    他背包裡有槍，他才知道... （問：為何將背包交給被告江
    朝旺時，要強調背包裡有槍？）因為我想要強調背包裡的東
    西很重要，而且背包很重，被告江朝旺拿起來一定會覺得奇
    怪，所以我才特別說明等語（詳本院95年3 月8 日審判筆錄
    第11、13頁），足見被告丙○○將上開背包交予被告江朝旺
    之前，應尚未告知背包內有槍枝，此外，並無其他證據足資
    證明被告江朝旺自被告丙○○手中接過上開背包前已知悉其
    內有槍而有共同持有之犯意，揆諸上揭刑事訴訟法之規定及
    判例意旨，依法本應就起訴書所載被告江朝旺於被告丙○○
    交付上開背包前之94年7 月13日凌晨2 時許，在桃園市○○
    路、民權路口與被告丙○○共同持有可發射子彈具有殺傷力
    之改造手槍部分之犯罪事實，為無罪之諭知，惟公訴意旨認
    此部分犯行與前開經本院論罪科刑部分為實質上一罪關係，
    爰不另為無罪之諭知。
據上論斷，應依刑事訴訟法第299條第1項前段，槍砲彈藥刀械管
制條例第8 條第4 項，刑法第11條前段、第59條、第42 條 第2
項、第38條第1 項第1 款、第2 款，罰金罰鍰提高標準條例第2
條，現行法規所定貨幣單位折算新台幣條例第2條 ，判決如主文
。
本案經檢察官柯怡如到庭執行職務。
中    華    民    國    95    年    5     月    3     日
                  臺灣桃園地方法院刑事第五庭
                      審判長法  官  潘政宏
                            法  官  周炳全
                            法  官  張明儀
以上正本證明與原本無異。
如不服本判決，應於判決送達後10日內向本院提出上訴狀（應附
繕本），上訴於臺灣高等法院。
                            書記官  吳瓊英
中    華    民    國    95    年    5     月    5     日
本案論罪科刑法條：
槍砲彈藥刀械管制條例第8條
未經許可，製造、販賣或運輸鋼筆槍、瓦斯槍、麻醉槍、獵槍、
空氣槍或第4 條第1 項第1 款所定其他可發射金屬或子彈具有殺
傷力之各式槍砲者，處無期徒刑或5 年以上有期徒刑，併科新臺
幣1 千萬元以下罰金。
未經許可，轉讓、出租或出借前項所列槍枝者，處 5 年以上有期
徒刑，併科新臺幣 1 千萬元以下罰金。
意圖供自己或他人犯罪之用，而犯前二項之罪者，處無期徒刑或
 7 年以上有期徒刑，併科新臺幣 1 千萬元以下罰金。
未經許可，持有、寄藏或意圖販賣而陳列第 1 項所列槍枝者，處
 3 年以上10年以下有期徒刑，併科新臺幣700 萬元以下罰金。
第 1 項至第 3 項之未遂犯罰之。


司法院資訊處製作；財團法人民間司法改革基金會備份。
